【裁判字號】    97,交聲,1218
【裁判日期】    970512
【裁判案由】    聲明異議
【裁判全文】
臺灣臺中地方法院交通事件裁定        97年度交聲字第1218號
原處分機關  交通部公路總局臺中區監理所
異  議  人
即受處分人  甲○○
上列受處分人因違反道路交通管理處罰條例案件，對於交通部公
路總局臺中區監理所民國九十七年四月八四日所為之裁決（中監
違字第裁六○─Ｚ八Ｂ○○五四一四號裁決書），聲明異議，本
院裁定如下：
    主    文
異議駁回。
    理    由
一、原處分機關略以：異議人即受處分人甲○○（下稱受處分人
    ），駕駛車號六Ｈ－三一五九號自用一般小客車，於民國九
    十七年二月十七日二十一時十九分許，行經國道三號北上三
    二五．八公里處，因「經雷射槍測定行速一二二公里，限速
    一一○公里，超速十二公里（測距二三六．四公尺）」之違
    規，為內政部警政署國道公路警察局第八警察隊員警以公警
    局交字第Ｚ八Ｂ○○五四一四號舉發違反道路交通管理事件
    通知單當場開單舉發。嗣受處分人依指定應到案日期前到案
    提出申訴，經原舉發機關函覆本案舉發尚無違誤，原處分機
    關遂於九十七年四月八日以中監違字第裁六○─Ｚ八Ｂ○○
    五四一四號裁決書，依道路交通管理處罰條例第三十三條第
    一項第一款之規定，裁處受處分人罰鍰新臺幣（下同）三千
    元整，並依同條例第六十三條規定記違規點數一點，逾期則
    依裁決書處罰主文規定裁處。
二、受處分人聲明異議意旨略以：事發當時為二十一時十九分，
    且在無街燈照明下，如何能如來文所述「配合目視查看車道
    中車輛動態（清楚辨識）」；又回文中未回覆，受處分人以
    相同車速於二十二時左右行經南下二百五十公里處，另一組
    執法人員之狀況：(一)每項檢察均有誤差範圍，如±一公里，
    且應隨測速之不同而有所差異。(二)若當時確有另一組執法人
    員，則其所用之測速器應與攔查本輛車所用測速器作比較，
    能確實了解測速槍之差異性及其精準度。(三)經查ＣＲＶ原廠
    技師稱：碼錶之行車速度也應無如此大差異性（本車完全無
    改裝，依原廠配備行駛）。再若無第二組人員在執法，本人
    也無法立足申訴之著力點，請查明第二組人員所使用之測速
    槍，其檢驗標準？兩測速槍之差異性云云。
三、按汽車行駛高速公路，應依速限標誌指示，高速公路及快速
    公路交通管制規則第五條第一項前段定有明文；又汽車行駛
    於高速公路，行車速度超過規定之最高速限者，處汽車駕駛
    人三千元以上六千元以下罰鍰，道路交通管理處罰條例第三
    十三條第一項第一款定有明文；再汽車駕駛人有違反道路交
    通管理處罰條例第三十三條第一項規定者，除依原條款處罰
    鍰外，並予記違規點數一點，道路交通管理處罰條例第六十
    三條第一項第一款亦定有明文。
四、經查：
  (一)受處分人駕駛車號六Ｈ－三一五九號自用一般小客車，於九
    十七年二月十七日二十一時十九分許，行經國道三號北上三
    二五．八公里處，行車速限為時速一百一十公里之路段，經
    測速以時速一二二公里之速度超速行駛，超速十二公里等情
    ，有內政部警政署國道公路警察局舉發違反道路交通管理事
    件通知單及交通部公路總局臺中區○○○○○道路交通管理
    事件裁決書影本各一紙在卷可稽。又據原舉發單位內政部警
    政署國道公路警察局第八警察隊九十七年三月二十五日公警
    八交字第○九七○八七○五六四號書函說明：「二、有關陳
    述『是否雷射槍失準或攔錯車輛』一節，本隊執勤人員以雷
    射測速槍上方視窗內紅外線點瞄準被測車輛，經鎖定後，槍
    內營幕即顯示其速度一二二（單位：公里／小時）與距離二
    三六．四（單位：公尺），不受他車影響（雖有他車前行駛
    或併行亦同），配合目視查看車道中車輛動態（清楚辨識）
    ，確認該鎖定車輛超速無誤後，始予攔查，告知違規行為後
    依法掣單舉發，且執法所使用雷射測速槍（製造商：ＬＴＩ
    、機種ＵＬＴＲＡ  ＬＹＴＥ  一○○ＬＲ、編號ＵＸ○○
    九○五一），經我國經濟部標準檢驗局檢定合格後，核發雷
    射測速儀檢定合格證書一紙（檢定日期：九十六年六月一日
    、有效期限：九十七年六月三十日），駕駛人可當場檢視雷
    射槍行速顯示器所標示之數據佐證，本案舉發尚無違誤。」
    等情，有該書函及雷射測速儀檢定合格證書影本各一份附卷
    可稽，本件舉發違規超速所使用之雷射槍測速儀器，業由經
    濟部標準檢驗局於九十六年六月一日檢定合格並發給檢定合
    格證書，有效期限至九十七年六月三十日，而本件舉發日期
    為九十七年二月十七日既尚在前開檢定合格證書之有效期間
    內，而該雷達自動測速照相儀器於有效期限內亦無故障紀錄
    ，該儀器之運作功能當屬正常，是以員警依該雷達測速照相
    儀器固有性能所測得之車速數據，自足作為舉發受處分人超
    速違規之具體依憑，則本件雷射測速槍與受處分人違規車輛
    之測距為二三六．四公尺，並未超過人之肉眼及雷射槍測速
    之工作範圍，則內政部警政署國道公路警察局第八警察隊於
    九十七年三月二十五所為上開函覆說明，自屬合乎常理，而
    當足採信。況當場施測之員警與受處分人互不相識且無怨隙
    ，倘若受處分人所駕車輛確非本件超速之車輛，則員警豈有
    不於舉發現場攔檢並追捕真正超速之車輛，而竟攔檢受處分
    人之可能。又就本件卷存證據資料以觀，亦無任何積極證據
    足以證明當場攔檢之員警所為上開舉發係屬虛偽不實，且未
    有足以令人顯信負責攔檢之員警有不可採之品行證據或前科
    證據存在。準此，受處分人所有之上開自小客車確有於上揭
    時、地行車速度超過最高時速之違規情事無訛。
  (二)至受處分人質以上開原舉發單位之回函未就受處分人以相同
    車速於二十二時左右行經南下二百五十公里處時，另一組執
    法人員之狀況，並請求該執法人員所使用之測速器應與本件
    所使用之測速器作比較，然受處分人是否確有以相同速度行
    經南下二百五十公里處，尚無積極之證據足資佐證，且縱認
    受處分人有以相同速度行經該處，其未經執法人員攔查亦有
    可能係執法人員並未鎖定該車進行測速而未予以攔查所致，
    尚不足以其未經執法人員攔查即可認其於本件路段行駛時係
    依限行駛，況本件所使用之雷射槍測速儀器，業經檢驗合格
    且仍在有效期限內而正常運作使用中，已如前述，自無再行
    送驗比較之必要，附此敘明。
五、綜上所述，本件並無任何證據足資證明執勤警員有捏造、違
    法取締之情事，則執勤警員本其維護交通秩序、安全職責，
    並以科學儀器所為之當場舉發，其所為之上揭舉發，應無違
    失之處。而受處分人復無法提出任何對其有利之積極證據供
    本院參酌，其否認違規之情，自不足採。從而，原處分機關
    依道路交通管理處罰條例第三十三條第一項第一款、第六十
    三條第一項第一款裁處三千元罰鍰並記違規點數一點，核無
    違誤。本件聲明異議為無理由，應予駁回。
六、據上論斷，應依道路交通管理處罰條例第八十七條第二項，
    道路交通案件處理辦法第十九條規定，裁定如主文。
中    華    民    國    97    年    5     月    12    日
                  交通法庭    法  官  王世華
上正本證明與原本無異。
如不服本裁定應於送達後5日內向本院提出抗告狀。
                              書記官  賴瓊珠
中    華    民    國    97    年    5     月    12    日


司法院資訊處製作；財團法人民間司法改革基金會備份。
